【裁判字號】    99,訴,220
【裁判日期】    991026
【裁判案由】    違反毒品危害防制條例
【裁判全文】
臺灣新竹地方法院刑事判決               99年度訴字第220號
公  訴  人  臺灣新竹地方法院檢察署檢察官
被      告  陳錦芳
上列被告因違反毒品危害防制條例案件，經檢察官提起公訴（99
年度毒偵字第220號），本院判決如下：
    主  文
陳錦芳施用第一級毒品，累犯，處有期徒刑壹年貳月。
    事  實
一、陳錦芳前因施用毒品案件，經本院以88年度毒聲字第140 號
    裁定令入勒戒處所觀察、勒戒後，認無繼續施用毒品之傾向
    出所，並經臺灣新竹地方法院檢察署檢察官以88年度偵字第
    906 號為不起訴處分確定；又因施用第一級毒品案件，經本
    院以91年度毒聲字第 697號裁定令入勒戒處所觀察、勒戒後
    ，認無繼續施用毒品之傾向，而於民國91年9月6日出所，並
    經臺灣新竹地方法院檢察署檢察官以91年度毒偵字第 137號
    為不起訴處分確定；再因轉讓第一級毒品、連續施用第一級
    毒品等案件，經本院以91年度訴字第605號、92年度訴字第3
    62號判決分別判處有期徒刑1年2月、1年確定，上開2案件經
    接續執行，於94年 1月11日縮短刑期假釋出監，嗣遭撤銷假
    釋，殘刑為4月22日，於95年1月23日縮刑期滿執行完畢；復
    因施用第一級毒品、持有第一級毒品等案件，經本院以94年
    度訴字第936號、96年竹簡字第169號判決分別判處有期徒刑
    1年、4月確定，上開 2案件再經本院以96年度聲減字第1190
    號裁定減刑並定應執行有期徒刑8月確定，於96年7月16日縮
    刑期滿執行完畢；又因施用第一級毒品案件，經本院以96年
    度訴字第846號判決判處有期徒刑1年確定，並於98年7月1日
    縮刑期滿執行完畢。
二、陳錦芳竟於前開觀察勒戒處分執行完畢釋放後， 5年內再犯
    施用毒品案件，並經法院判處罪刑確定後，復基於施用第一
    級毒品海洛因之犯意，於98年12月18日13時53分許在新竹市
    警察局刑事警察大隊偵三隊採尿回溯26小時內之某時許，在
    不詳地點，施用第一級毒品海洛因1次。嗣經警於98年12月1
    8日13時40分許至新竹市○○路1號前拘提陳錦芳，經警採集
    陳錦芳之尿液送驗結果，呈第一級毒品海洛因代謝物嗎啡陽
    性反應，始悉上情。
三、案經新竹市警察局報告臺灣新竹地方法院檢察署檢察官偵查
    起訴。
    理  由
壹、程序部分：
    按現行刑事訴訟法關於「鑑定」之規定，除選任自然人充當
    鑑定人外，另設有囑託機關鑑定制度，而依同法第 198條、
    第 208條之規定，不論鑑定人或鑑定機關、團體，固均應由
    法院、審判長、受命法官或檢察官視具體個案之需要而為選
    任、囑託，並依第 206條之規定，提出言詞或書面報告，始
    符合同法第159條第1項所定得作為證據之「法律有規定」之
    情形。否則所為之鑑定，仍屬傳聞證據。然於司法警察機關
    調查中之案件，為因應實務上，或因量大、或有急迫之現實
    需求，例行性當然有鑑定之必要者，例如毒品之種類與成分
    、尿液之毒品反應，或者槍彈有無殺傷力等鑑定，基於檢察
    一體原則，得由該管檢察長對於轄區內之案件，以事前概括
    選任鑑定人或囑託鑑定機關、團體之方式，俾便轄區內之司
    法警察官、司法警察對於調查中之此類案件，得即時送請先
    前已選任之鑑定人或囑託之鑑定機關、團體實施鑑定，以求
    時效，法務部92年9月1日法檢字第0920035083號函參照。是
    此種由檢察機關概括選任鑑定人或概括囑託鑑定機關、團體
    ，再轉知司法警察官、司法警察於調查犯罪時參考辦理之作
    為，法無明文禁止，係為因應現行刑事訴訟法增訂傳聞法則
    及其例外規定之實務運作而為，故此種由司法警察官、司法
    警察依檢察官所概括選任之鑑定人或囑託鑑定機關、團體所
    為之鑑定結果，與檢察官選任或囑託為鑑定者，性質上並無
    差異，同具有證據能力，最高法院96年度臺上字第2860號判
    決可資參照。經查，本案被告陳錦芳於98年12月18日13時53
    分許為新竹市警察局刑事警察大隊偵三隊警員所採集之尿液
    ，經其依前開作業流程，送台灣尖端先進生技醫藥股份有限
    公司鑑定，該公司於99年1月15日出具之竹偵三-23號濫用藥
    物檢驗報告，揆諸前揭說明，自屬「法律規定」得為證據者
    ，應具證據能力。次按，本案認定事實所引用之文書證據，
    並無證據證明係公務員違背法定程序所取得，亦無刑事訴訟
    法第159條之4之顯有不可信之情況與不得作為證據之情形，
    本院斟酌本案卷內之證據並非非法取得，亦無證明力明顯過
    低之情形，且經本院於審判期日依法進行證據之調查、辯論
    ，被告於訴訟上之程序權，已受保障，故前揭各該證據，均
    得採為證據，合先敘明。
貳、實體部分：
一、訊據被告陳錦芳矢口否認有何施用第一級毒品海洛因之犯行
    ，辯稱：我沒有施用海洛因，我都在吃美沙酮，我不知道驗
    尿報告為什麼會有陽性反應云云。經查：
(一)、被告為警查獲後所採集之尿液，經送台灣尖端先進生技醫藥
    股份有限公司以EIA酵素免疫分析法初步檢驗，再以GC/MS氣
    相層析質譜儀法確認檢驗結果，確呈嗎啡及可待因陽性反應
    乙節，有新竹市警察局刑警大隊偵三隊毒品案件尿液送驗受
    檢人真實姓名代號對照表、台灣尖端先進生技醫藥股份有限
    公司99年1月15日竹偵三-23號濫用藥物檢驗報告各 1份（偵
    卷第8頁、第9頁）附卷可稽，雖被告爭執新竹市警察局刑警
    大隊偵三隊採尿、送驗過程有誤，並辯稱該尿液非其所親自
    排放，惟經本院於99年 6月23日當庭以棉花棒採集其本人口
    腔唾液，並將採自被告口腔之唾液棉棒 2支與被告於新竹市
    警察局刑警大隊偵三隊採集、送驗之尿液 1瓶，一同送交法
    務部調查局鑑定，而其鑑定結果認為：「經比對口腔棉棒及
    尿液，其檢出之粒線體 DNA序列型別均相同，研判上述檢體
    很有可能（機率99.7%以上）來自同1人或其同母系血緣關係
    之人」，有該局DNA鑑識實驗室99年7月26日調科肆字第0990
    0301080號鑑定書 1份附卷可佐（185號本院卷第51頁），可
    知本件新竹市警察局刑警大隊偵三隊所採集之系爭99院保字
    第253號尿液1瓶確係被告所親自排放，是此部分之事實，自
    堪認定，合先敘明。
(二)、按依酵素免疫分析法檢測尿液時，固可能產生偽陽性之毒品
    反應，惟經行政院衛生署認可之檢驗機構所採用之「氣相層
    析質譜儀分析法」進行確認者，應可排除偽陽性反應之可能
    ，行政院衛生署管制藥品管理局92年6月20日管檢字第09200
    04713 號函可資參照，此亦為本院歷來審理毒品案件職務上
    所知悉之事實。次按，海洛因經注射入人體後，約百分之80
    於24小時內自尿中排出，一般而言，尿液中能否驗出嗎啡陽
    性反應，與其投與量、投與途徑、採尿時間、個人體質及檢
    驗方法之靈敏度有關，國外曾有文獻報導注射 6毫克之海洛
    因鹽酸鹽，其代謝物嗎啡之平均可檢出時限約為26小時，此
    有行政院衛生署藥物食品檢驗局（81）藥檢壹字第 8114885
    號函 1紙附卷可按。故經採尿檢驗呈嗎啡陽性反應者，通常
    可認被採尿者於採尿前26小時內之某時有施用海洛因。足徵
    被告為新竹市警察局刑警大隊偵三隊採尿前26小時內之某時
    ，應有施用第一級毒品海洛因 1次之犯行，故被告空言否認
    辯稱並未用藥，尚非足採。
(三)、又被告另辯稱其有服用美沙酮云云，經查，被告於98年11月
    16日至99年 9月30日期間於新中興醫院參加替代療法，有該
    院99年9月30日竹市衛醫第002號診斷證明書1份在卷可參（2
    20號本院卷第31頁），故被告辯稱其有服用美沙酮之事實，
    尚值採信。惟按，服用美沙酮不會代謝出嗎啡或可待因成分
    等情，有法務部調查局於97年2月18日出具之調科壹字第097
    00051800號函1份在卷可憑（220號本院卷第56頁）。是依上
    開說明，服用美沙酮既無法代謝出嗎啡或可待因成分，則此
    部分自難採為有利於被告之認定，足徵被告確有施用第一級
    毒品海洛因之行為，其所辯避重就輕，均無可採。本案事證
    明確，被告犯行堪以認定。
二、核被告所為，係犯毒品危害防制條例第10條第 1項之施用第
    一級毒品，而其持有第一級毒品海洛因之低度行為，為施用
    第一級毒品海洛因之高度行為所吸收，不另論罪。又被告有
    詳如事實欄一所示之前科紀錄等情，有臺灣新竹地方法院檢
    察署刑案資料查註紀錄表、臺灣高等法院被告前案紀錄表在
    卷可考，被告於前受有期徒刑執行完畢 5年內，再故意犯本
    件有期徒刑以上之罪，為累犯，應依刑法第47條第 1項之規
    定加重其刑。爰審酌被告無視法令之禁止，前已因多次施用
    毒品案件，經法院裁定觀察勒戒後，竟仍再度施用足以導致
    精神障礙及生命危險之成癮性毒品，顯無悔改之意，兼以施
    用毒品所生危害以自戕健康為主，及犯後否認犯行等一切情
    狀，量處如主文所示之刑。
三、至被告於99年 4月12日在臺灣新竹地方法院檢察署觀護人室
    採尿經送法務部調查局以螢光偏極免疫分析法初步檢驗，再
    以氣相層析質譜儀法確認檢驗結果，確呈嗎啡及甲基安非他
    命陽性反應乙節，有臺灣新竹地方法院檢察署施用毒品犯受
    保護管束人採尿報到編號表、法務部調查局99年 5月31日調
    科壹字第09900220640 號鑑定書各1 份（185 號本院卷第21
    頁至第25頁、第34頁）附卷可查，則此部分是否另涉犯毒品
    危害防制條例第10條第1 項、第2 項施用第一級、第二級毒
    品罪嫌，宜由檢察官另行偵處，附此敘明。
四、據上論斷，應依刑事訴訟法第299條第1項前段，毒品危害防
    制條例第10條第1項，刑法第11條前段、第47條第1項，判決
    如主文。
本案經檢察官趙佳儀到庭執行職務。
中    華    民    國    99    年    10    月    26    日
                  刑事第二庭    審判長法  官   賴淑敏
                                      法  官   王子謙
                                      法  官   楊數盈
以上正本證明與原本無異。
如不服本判決應於收受判決後10日內向本院提出上訴書狀，並應
敘述具體理由。其未敘述上訴理由者，應於上訴期間屆滿後20日
內向本院補提理由書（均須按他造當事人之人數附繕本）「切勿
逕送上級法院」。
中    華    民    國    99    年    10    月    26    日
                                      書記官   陳麗麗
附錄本案論罪科刑法條：
毒品危害防制條例第10條第1項
施用第一級毒品者，處6月以上5年以下有期徒刑。

司法院資訊處製作；財團法人民間司法改革基金會備份。
